臺灣臺中地方法院刑事判決　　　　　　　100年度訴字第300號
公　訴　人　臺灣臺中地方法院檢察署檢察官
被　　　告　蘇龍吉
上列被告因違反毒品危害防制條例案件，經檢察官提起公訴（99
年度毒偵字第4667號），本院判決如下：
    主    文
蘇龍吉施用第一級毒品，累犯，處有期徒刑拾月；又施用第二級
毒品，累犯，處有期徒刑陸月。應執行有期徒刑壹年貳月。
    犯罪事實
一、蘇龍吉前於民國89年間因施用毒品案件，經本院裁定送觀察
    勒戒後，因認無繼續施用毒品之傾向，於89年11月30日釋放
    （指揮書執畢日期為89年12月13日），並經臺灣臺中地方法
    院檢察署檢察官於89年11月29日以89年度毒偵字第7343號為
    不起訴處分確定；又於5 年內之94年10月間復因施用毒品案
    件，經本院以95年度訴字第1294號判決判處有期徒刑9 月，
    並經臺灣高等法院臺中分院以95年度上訴字第2398號判決駁
    回上訴確定。另於97年間因施用毒品案件，經本院分別以97
    年度訴字第992 號、97年度訴字第2553號判決判處有期徒刑
    9 月、10月確定，再經本院以97年度聲字第4688號裁定定應
    執行刑為有期徒刑1 年3 月確定，復於97年間因施用毒品案
    件，經本院以97年度訴字第3691號判決判處有期徒刑9 月確
    定，二者接續執行，於97年7 月30日入監執行，於99年1 月
    15日因縮短刑期假釋出監並付保護管束，於99年5 月30日保
    護管束期滿，假釋未經撤銷視為執行完畢。詎仍不知悔改，
    明知海洛因及甲基安非他命分別係屬毒品危害防制條例第2
    條第2 項第1 款及第2 款所定之第一級、第二級毒品，不得
    持有、施用，竟於前開觀察勒戒執行完畢釋放後，5 年內之
    94年10月間再犯施用毒品之罪，經以上開判決判處有罪確定
    後，分別基於施用海洛因及甲基安非他命之犯意，於99年11
    月4 日晚間10時許，在臺中市○區○○路258 巷28號402 室
    房間內，以將海洛因摻入注射針筒內注射身體之方式，施用
    海洛因1 次；另於上開施用海洛因後，在上開地點，以不詳
    方式，施用甲基安非他命1 次。嗣於99年11月4 日晚間11時
    35分許，為警在臺中市○區○○路258 巷28號賓館大廳內，
    見蘇龍吉行跡可疑而對其實施盤查，再經警徵得其同意採集
    尿液送驗，結果呈嗎啡及甲基安非他命陽性反應，而查悉上
    情。
二、案經臺中市警察局（現已改制為臺中市政府警察局）第三分
    局報告臺灣臺中地方法院檢察署檢察官偵查起訴。
    理    由
壹、程序方面（證據能力之說明）
    按被告以外之人於審判外之言詞或書面陳述，除法律有規定
    者外，不得作為證據，刑事訴訟法第159 條固定有明文，惟
    被告以外之人於審判外之陳述，雖不符同法第159 條之1 至
    之4 規定，而經當事人於審判程序同意作為證據，法院審酌
    該言詞陳述或書面陳述作成時之情況，認為適當者，亦得為
    證據；又當事人、代理人或辯護人於法院調查證據時，知有
    第159 條第1 項不得為證據之情形，而未於言詞辯論終結前
    聲明異議者，視為有前項之同意，同法第159 條之5 亦定有
    明文。經查，本判決所引用下列各項以被告以外之人於審判
    外陳述為證據方法之證據能力，被告於本院準備程序時表示
    無意見，同意均有證據能力（見本院卷第22頁），且檢察官
    及被告於本院審理中調查證據時，知有刑事訴訟法第159 條
    第1 項不得為證據之情形，亦未於言詞辯論終結前聲明異議
    （見本院卷第49頁）；且查，依刑事訴訟法第159 條之4 規
    定，除前3 條之情形外，下列文書亦得為證據：「一、除顯
    有不可信之情況外，公務員職務上製作之紀錄文書、證明文
    書。二、除顯有不可信之情況外，從事業務之人於業務上或
    通常業務過程所須製作之紀錄文書、證明文書。三、除前二
    款之情形外，其他於可信之特別情況下所製作之文書。」此
    係因公務員職務上製作之紀錄文書或證明文書，係公務員依
    職權所為，與其責任、信譽攸關，若有錯誤、虛偽，公務員
    可能因此擔負刑事及行政責任，且該等文書經常處於可能受
    公開檢查之狀態，其正確性及真實之保障極高；另從事業務
    之人在業務上或通常業務過程製作之上開文書，因係於通常
    業務上不間斷而規律之記載，一般均有專業之人員校對，記
    錄時亦無預見日後將作為特定案件證據之偽造動機，其虛偽
    之可能性較小，且如讓製作者以口頭方式在法庭上再重述過
    去之事實或數據，實際上有其困難，二者具有一定程度之不
    可代替性，是除非有顯不可信之情況外，上開公務文書或業
    務文書應均具有證據能力；是本案臺中市警察局第三分局立
    德派出所採集尿液鑑定同意書、偵辦毒品案件尿液檢體對照
    表、中山醫學大學附設醫院檢驗科藥物檢測中心尿液檢驗報
    告等書證，均無顯不可信情事，其中有關尿液檢驗報告部分
    係專人門員依其專業知識及操作專業鑑測儀器所得，復與本
    案之犯罪事實具有關聯性，故認均有證據能力，合先敘明。
貳、實體方面
一、上開犯罪事實，業據被告蘇龍吉於本院審理時坦承不諱（見
    本院卷第49頁正面、背面），且被告經警所採集之尿液經送
    請中山醫學大學附設醫院檢驗科藥物檢測中心檢驗結果，呈
    嗎啡及甲基安非他命陽性反應，有該中心99年11月18日出具
    之尿液檢驗報告及臺中市警察局第三分局立德派出所採集尿
    液鑑定同意書、偵辦毒品案件尿液檢體對照表各1 紙附卷可
    稽（見偵查卷第20至22頁），是被告之自白核與事實相符，
    應堪採信。本案事證明確，被告施用第一級毒品海洛因、第
    二級毒品甲基安非他命各1 次之犯行，均洵堪認定。
二、按施用第一、二級毒品為犯罪行為，毒品危害防制條例第10
    條定有處罰明文。故施用第一、二級毒品者，依前揭規定本
    應科以刑罰。惟基於刑事政策，對合於一定條件之施用者，
    則依同條例第20條、第23條之規定，施以觀察、勒戒及強制
    戒治之保安處分。又毒品危害防制條例於92年7 月9 日修正
    公布，自93年1 月9 日施行，其中第20條、第23條將施用毒
    品之刑事處遇程序，區分為「初犯」及「5 年內再犯」、「
    5 年後再犯」。依其立法理由之說明：「初犯」，經觀察、
    勒戒或強制戒治後，應為不起訴處分或不付審理之裁定；經
    觀察、勒戒或強制戒治執行完畢釋放後，「5 年內再犯」者
    ，因其再犯率甚高，原實施之觀察、勒戒及強制戒治既已無
    法收其實效，爰依法追訴或裁定交付審理。至於經觀察、勒
    戒或強制戒治執行完畢釋放後，「5 年後再犯」者，前所實
    施之觀察、勒戒或強制戒治已足以遮斷其施用毒品之毒癮，
    為期自新及協助其斷除毒癮，仍適用「初犯」規定，先經觀
    察、勒戒或強制戒治之程序。從而依修正後之規定，僅限於
    「初犯」及「5 年後再犯」二種情形，始應先經觀察、勒戒
    或強制戒治程序。倘被告於5 年內已再犯，經依法追訴處罰
    ，縱其第3 次（或第3 次以上）再度施用毒品之時間，在初
    犯經觀察、勒戒或強制戒治執行完畢釋放5 年以後，已不合
    於「5 年後再犯」之規定，且因已於「5 年內再犯」，顯見
    其再犯率甚高，原實施觀察、勒戒或強制戒治，已無法收其
    實效，即應依該條例第10條處罰（最高法院97年9 月9 日97
    年度第5 次刑事庭會議決議參照）。經查：本件被告前於89
    年間因施用毒品案件，經本院裁定送觀察勒戒後，因認無繼
    續施用毒品之傾向，於89年11月30日釋放（指揮書執畢日期
    為89年12月13日），並經臺灣臺中地方法院檢察署檢察官於
    89年11月29日以89年度毒偵字第7343號為不起訴處分確定；
    又於5 年內之94年10月間復因施用毒品案件，經本院以95年
    度訴字第1294號判決判處有期徒刑9 月，並經臺灣高等法院
    臺中分院以95年度上訴字第2398號判決駁回上訴確定等情，
    有臺灣臺中地方法院檢察署刑案資料查註紀錄表、全國施用
    毒品案件紀錄表、臺灣高等法院被告前案紀錄表及95年度訴
    字第1294號判決各1 份在卷可憑，是依上開說明，被告於前
    述觀察勒戒執行完畢釋放後5 年內，再犯施用毒品罪，經法
    院判決有罪確定後，復犯本件施用第一、二級毒品之犯行，
    本件犯行距前揭觀察勒戒執行完畢釋放後雖逾5 年，惟核與
    毒品危害防制條例第20條第3 項所定「5 年後再犯」之立法
    意旨不符，揆諸上開說明，仍應予追訴、處罰。
三、核被告蘇龍吉所為，係犯毒品危害防制條例第10條第1 項之
    施用第一級毒品罪及同條第2 項之施用第二級毒品罪。其持
    有第一級毒品海洛因及第二級毒品甲基安非他命之低度行為
    ，分別為施用第一級毒品海洛因及第二級毒品甲基安非他命
    之高度行為所吸收，不另論罪。又被告所犯施用第一級毒品
    海洛因及施用第二級毒品甲基安非他命之犯行，犯意各別，
    行為互殊，自應予分論併罰。再被告於97年間因施用毒品案
    件，經本院分別以97年度訴字第992 號、97年度訴字第2553
    號判決判處有期徒刑9 月、10月確定，再經本院以97年度聲
    字第4688號裁定定應執行刑為有期徒刑1 年3 月確定，復於
    97年間因施用毒品案件，經本院以97年度訴字第3691號判決
    判處有期徒刑9 月確定，二者接續執行，於97年7 月30日入
    監執行，於99年1 月15日因縮短刑期假釋出監並付保護管束
    ，於99年5 月30日保護管束期滿，假釋未經撤銷視為執行完
    畢乙節，有上開前案紀錄表1 份在卷可憑，其於徒刑執行完
    畢後，5 年內故意再犯本件有期徒刑以上之上開2 罪，均為
    累犯，皆應依刑法第47條第1 項之規定，加重其刑。爰審酌
    被告經觀察勒戒執行完畢，且曾經法院判處罪刑後，仍未能
    徹底戒絕毒品，再犯本件施用第一、二級毒品犯行，足見其
    戒絕毒癮之意志不堅，未能體悟施用毒品對自己、家人造成
    之傷害及社會之負擔，惟念其犯後於本院審理時終能坦承犯
    行，態度良好，及施用毒品乃戕害自身健康，尚未直接危害
    他人，反社會性不高等一切情狀，分別量處如主文所示之刑
    ，並定其應執行刑，以資懲儆。
據上論斷，應依刑事訴訟法第299 條第1 項前段，毒品危害防制
條例第10條第1 項、第2 項，刑法第11條前段、第47條第1 項、
第51條第5 款，判決如主文。
本案經檢察官王全中到庭執行職務。
中    華    民    國   100    年    7     月    7     日
                  刑事第十六庭  審判長法  官  王世華
                                      法  官  楊欣怡
                                      法  官  陳玉聰
以上正本證明與原本無異。
如不服本判決，應於收受送達後10日內向本院提出上訴書狀（應
敘述具體理由並附繕本）。上訴書狀如未敘述理由，應於上訴期
間屆滿後20日內補提理由書於本院。
                                      書記官  魏愛玲
中    華    民    國   100    年    7     月    7     日
附錄本判決論罪科刑之法條：
毒品危害防制條例第10條
施用第一級毒品者，處6月以上5年以下有期徒刑。
施用第二級毒品者，處3年以下有期徒刑。